【裁判字號】    99,交上訴,677
【裁判日期】    990518
【裁判案由】    肇事逃逸罪
【裁判全文】
臺灣高等法院臺中分院刑事判決       99年度交上訴字第677號
上  訴  人
即  被  告  甲○○
上列上訴人因肇事逃逸罪案件，不服臺灣臺中地方法院99年度交
訴字第32號，中華民國99年2月22日第一審判決（起訴案號：臺
灣臺中地方法院檢察署98年度偵緝字第2582號），提起上訴，本
院判決如下：
    主  文
上訴駁回。
    事  實
一、甲○○曾於民國96年間因恐嚇案件，經臺灣臺中地方法院以
    96年度易字第157號判處有期徒刑5月，嗣經減刑為2月又15
    日，甫於97年3月14日因縮刑及易科罰金執行完畢。復於97
    年間因酒後違背安全駕駛罪，經臺灣臺中地方法院判處有期
    徒刑3月後，雖於97年3月24日確定，然因未到案執行，於97
    年5月30日經臺灣臺中地方法院檢察署發布通緝。
二、甲○○於另案遭通緝期間竟仍不知警惕，於98年1月24日晚
    上駕駛車牌號碼2F-5019號自小客車，沿臺中縣大甲鎮○○
    路由西往東方向方向行駛，嗣於同日晚間10時30分許，行經
    新政路與鎮○路○○○路口時，原應注意車前狀況，並隨時
    採取必要之安全措施，且汽車行經行人穿越道，遇有行人穿
    越時，無論有無交通指揮人員指揮或號誌指示，均應暫停讓
    行人先行通過，又汽車在未劃設慢車道之雙向二車道行駛時
    ，均應在遵行車道內行駛，在劃有分向限制線之路段，不得
    駛入來車之車道內。而依當時之天候為晴、夜間有照明、視
    距良好、該處為乾燥、無缺陷、無障礙物之柏油路面，並無
    不能注意之情事，竟疏未注意及此，於行經前開路段時，適
    有丙○○於行人穿越道上沿鎮政路由北往南橫越新政路，因
    甲○○前揭疏失，且逆向駕車駛來，丙○○見狀已閃避不及
    ，遂遭甲○○撞倒在地，並導致丙○○受有右髖部挫傷併疼
    痛等傷害（過失傷害部份，未據丙○○提出告訴）。甲○○
    明知其駕駛上開自小客車肇事致丙○○受有傷害，因恐自己
    遭通緝一案遭警查獲，竟僅下車向丙○○佯稱：「阿姨，對
    不起，我有喝酒，對不起。」等語，且未留下任何個人資料
    ，亦未採取任何救護措施或得丙○○之同意，而另起肇事逃
    逸之犯意即逕行棄車逃離現場，後又趁無人注意之際，再將
    前揭肇事車輛駛離現場，幸經丙○○之夫沈清記下肇事車號
    提供警方循線查獲。
三、案經臺中縣警察局大甲分局報請臺灣臺中地方法院檢察署檢
    察官偵查起訴。
    理  由
甲、程序方面
一、「除顯有不可信之情況外，公務員職務上製作之紀錄文書、
    證明文書」及「除顯有不可信之情況外，從事業務之人於業
    務上或通常業務過程所須製作之紀錄文書、證明文書」，均
    得為證據；此於刑事訴訟法第159條之4第1、2款分別定有明
    文。經查：本案卷內交通警察所製作之道路交通事故現場圖
    ，係交通警察在職務上所製作，記載車禍現場有關車輛之位
    置、車道．．．等事實之書面資料；另關於道路交通事故調
    查表其中非屬警員判斷事項（如肇事因素、當事人行動狀態
    等）之事實記載，亦係交通警察在職務上依據車禍現場之路
    面狀況及事故位置等實際情況而為記載；以上均經製作警員
    簽章並記載製作日期而符合文書之要件，且以上事項交通警
    察均有據實記載之義務，性質上可信性極高，本案亦查無其
    製作有「顯有不可信之情況」，則依據刑事訴訟法第159 條
    之4第1款之規定，上開道路交通事故現場圖，及道路交通事
    故調查表其中非屬警員判斷事項之事實記載部分，均應具有
    證據能力。又卷內之光田綜合醫院診斷證明書，係上開醫院
    之醫師就其診斷治療病患結果，所出具之證明文書，亦備文
    書要件。醫師係從事醫療業務之人，病患如純為查明病因並
    以接受治療為目的，而到醫療院所就醫診治，醫師於例行性
    之診療過程中，對該病患所為醫療行為，於業務上出具之診
    斷書，屬於醫療業務上或通常醫療業務過程所製作之證明文
    書，本案亦查無上開診斷證明書之製作有「顯有不可信之情
    況」，則依據刑事訴訟法第159條之4第2款之規定，上開診
    斷證明書亦應具有證據能力。此外，卷內交通警察據報到事
    故現場所拍攝之照片，係藉由照相機器進行機械化之操作所
    記錄之影像，依據刑事訴訟法第165條之1之規定，亦具證據
    能力。。
二、又「被告以外之人於審判外之陳述，雖不符前四條之規定，
    而經當事人於審判程序同意作為證據，法院審酌該言詞陳述
    或書面陳述作成時之情況，認為適當者，亦得為證據」、「
    當事人、代理人或辯護人於法院調查證據時，知有第159條
    第1項不得為證據之情形，而未於言詞辯論終結前聲明異議
    者，視為有前項之同意」，此於刑事訴訟法第159條之5第定
    有明文。除上開部分外，本案下列所引用之被告以外之人於
    審判外之陳述證據，業經本院於審理期日踐行調查證據程序
    ，而檢察官及被告均不爭議其證據能力，本院審酌此部分證
    據之製作與取得，核無非法或不當之情事，認以之為證據亦
    屬適當，爰亦採為證據。
乙、實體方面
一、本案上訴人即被告(下稱被告)甲○○對於上開時地駕駛自小
    客車在行人穿越道上將行人丙○○撞擊成傷，且案發當時未
    留在現場等情雖供承不諱，惟否認有肇事逸之犯行，並辯稱
    ：伊當時棄車離開現場，係因見被害人傷勢輕微，欲前往離
    現場200公尺遠之友人出面解決，雖有暫時性離開現場，但
    無逃逸意圖，又因被害人報警及叫救護車到場之時間甚短，
    因此被告再度返回現場時被害人已離去，並非故意逃避責任
    等語。經查：
(一)訊據被告甲○○對於前揭時地駕車肇事致行走在行人穿越道
    之行人即被害人丙○○受有傷害等情坦承不諱，核與證人即
    被害人即丙○○、證人沈清警詢時之證述情節相符，復有道
    路交通事故現場圖、道路交通事故調查報告表（一）、（二
    ）、車籍查詢基本資料詳細畫面各1份及現場照片4張及光田
    綜合醫院診斷證明書1紙在卷可考，被告上開自白與事實相
    符，自堪採信為真正。
(二)被告雖以上情置辯，惟按刑法第185條之4肇事逃逸罪增訂之
    立法理由，乃「為維護交通安全，加強救護，減少被害人之
    死傷，促使駕駛人於肇事後，能使被害人即時救護」，是立
    法者認駕駛人駕車肇事後，倘能將被害人即時救護，或留在
    現場處理，避免後車再次撞擊傷者，均可減輕或避免被害人
    之傷亡，此攸關社會大眾生命、身體之安全，因而將駕車肇
    事逃逸行為，明文規定為犯罪行為加以處罰。本條既是在防
    止逃逸行為所產生之抽象危險，因此所謂「逃逸」，應非指
    行為人有積極「逃亡、隱匿」等阻礙犯罪偵查行為，而係指
    行為人不留在肇事現場為即時救護、避免後車再度撞擊或協
    助相關人員迅速處理事故而離去之行為，蓋此一離去行為可
    能使因肇事所發生之損害有再度擴大之危險（最高法院95年
    度台上字第2193號裁判意旨參照）。經查：本件車禍發生後
    ，被告既曾下車向被害人丙○○致意，對於被害人丙○○已
    因其駕駛自小客車不慎及違反道路交通安全規則等規定，遭
    自小客車碰撞而受有傷害等情，已知之甚詳，然參以案發當
    時為深夜10時30分許，被告亦坦承案發後，未曾報案或叫救
    護車等情，本件被告明知肇事已致人受有傷害，既未積極留
    在現場處理傷者之急救處置，且在棄車逃逸後，亦未曾主動
    報警或聯絡救護車到場處理，再佐以被告在案發當時確實因
    另案遭通緝，亦有臺灣高等法院被告前案紀錄表一份在卷可
    稽，及證人洪米儂於本院審理時亦具結證稱：案發當天被告
    僅要求伊到現場，說如果是小擦撞而已，就帶被害人去看醫
    生、亦無告知如果對方詢問是何人開車時應如何回答等語，
    足見，本件被告係因個人另案通緝中，惟恐警方接獲報案到
    場處理時查詢在場人資料時而遭緝獲，遂逃離現場，是以，
    本件被告在事發後，無留現場處理後續救置行為之意願，致
    為明確。被告雖以伊將車輛棄置現場，並無逃逸之意圖，然
    該車輛登記之所有人並未非被告，亦有車籍查詢基本資料詳
    細畫面1份在卷可按，且被告雖將車輛棄置現場，仍無解於
    案發當時並未積極為車禍現場處理行為。從而，本件被告既
    不否認車禍發生後，並未留置現場對被害人施行救護，亦未
    代為報案，且坦承伊未經被害人之同意即擅自離去，亦未留
    下任何資料或連絡方式，準此，被告確有駕車肇人受傷而逃
    逸之犯意及行為之事實，至為明確。
(三)綜上所述，本件被告雖以上開情詞，辯稱伊主觀上無逃逸之
    意圖云云，乃卸責之詞，不足採信。本案事證明確，被告上
    開犯行堪以認定。
二、核被告所為，係犯刑法第185條之4之肇事逃逸罪。又被告曾
    受如事實欄所示有期徒刑之宣告並經執行完畢，有臺灣臺中
    地方法院檢察署刑案資料查註紀錄表及臺灣高等法院被告全
    國前案紀錄表各乙份在卷可按，其於5年之內再犯本件有期
    徒刑以上之罪，為累犯，應依刑法第47條之規定加重其刑。
    至於本件被告雖係汽車駕駛人，駕車行經行人穿越道未依規
    定讓行人優先通行，因而致人受傷，而依道路交通管理處罰
    條例第86條第1項，雖有加重其刑至二分之一之規定，惟上
    開應依法加重其刑至二分之一之規定，法條係明定汽車駕駛
    人於一定違規之情形，駕駛汽車致人傷亡，依法應負刑事責
    任時，始有適用，換言之，係肇事者在一定之違規情形下依
    法應負過失致人於死或過失傷害之刑事責任時，始有適用。
    惟刑法第185條之4，駕駛動力交通工具肇事，致人死傷而逃
    逸者之罪，其立法意旨係對一般動力交通工具駕駛人肇事致
    人死傷而逃逸之處罰，旨在懲罰肇事逃逸，自無上開道路交
    通處罰條例第86條第1項之適用（最高法院92年度台非字第
    60號判決意旨參見）。故本件被告駕車行經行人越道未讓行
    人先行，而肇事致被害人成傷後逃離現場之所為，因傷害部
    分被害人未提出告訴，被告上開所為僅犯刑法第185條之4之
    肇事逃逸罪，自無道路交通管理處罰條例第86條第1項加重
    其刑之適用，附此敘明。
三、原審以被告之上開犯罪事證已甚明確而堪認定，乃審酌被告
    因過失而肇事後不思救助被害人，反逃逸離去，被害人因此
    受有延誤救助之風險，枉顧被害人之生命、身體及財產等權
    益，兼衡被告犯罪之動機、目的、手段等犯罪情節、被害人
    受傷程度等一切犯罪情狀，並依據刑事訴訟法第299條第1項
    前段、刑法第185條之4、第47條第1項等規定，就被告所犯
    駕駛動力交通工具肇事致人受傷而逃逸罪，量處有期徒刑7
    月，其認事用法及量刑均無不當。被告仍以上開情詞不服原
    判決而提起上訴，其上訴核無理由，應予駁回。
據上論斷，應依刑事訴訟法第368條，判決如主文。
本案經檢察官乙○○到庭執行職務。
中    華    民    國    99    年    5    月    18    日
            刑事第六庭    審判長法  官  李  文  雄
                                法  官  邱  顯  祥
                                法  官  林  靜  芬
以上正本證明與原本無異。
如不服本判決應於收受送達後十日內向本院提出上訴狀，其未敘
述上訴之理由者並得於提起上訴後十日內向本院補提理由書（均
須按他造當事人之人數附繕本）「切勿逕送上級法院」。
                                書記官  高  勳  楠
中    華    民    國    99    年    5    月    18    日

司法院資訊處製作；財團法人民間司法改革基金會備份。
